【裁判字號】    99,交聲,1013
【裁判日期】    991230
【裁判案由】    違反道路交通管理處罰條例聲明異議
【裁判全文】
臺灣桃園地方法院交通事件裁定        99年度交聲字第1013號
原處分機關  交通部公路總局新竹區監理所中壢監理站
異  議  人
即受處分人  劉建章
上列異議人即受處分人因違反道路交通管理處罰條例事件，對於
原處分機關於民國99年6 月28日以壢監裁字第裁53-DP0000000號
違反道路交通管理事件裁決書所為之處分，聲明異議，本院裁定
如下：
    主  文
原處分撤銷。
劉建章汽車駕駛人在轉彎前，未使用方向燈，處罰鍰新臺幣壹仟
貳佰元，並記違規點數壹點；又汽車駕駛人違反道路交通規則，
因而肇事致人死亡，1 年內不得考領駕駛執照。
    理  由
一、原處分意旨略以：異議人即受處分人劉建章於民國98年12月
    16日下午14時15分許，駕駛車牌號碼403-KL號營業貨櫃曳引
    車，行經桃園縣楊梅鎮○○○路與新農街路口，於一般道路
    轉彎未使用方向燈，因而肇事致人死亡，經桃園縣政府警察
    局交通隊以桃警局交字第DP0000000 號舉發違反道路交通管
    理事件通知單，舉發異議人「一般道路轉彎未使用方向燈」
    及「違反道路交通安全規則肇事致人死亡」之違規行為，並
    依道路交通管理處罰條例第48條第1 項第1 款、第61條第1
    項第4 款規定，裁處罰鍰新台幣（下同）1,200 元，一年內
    不得考領駕駛執照等語。
二、異議意旨略以：異議人前次酒駕，本該以註記方式吊扣自用
    小客車駕照，卻遭監理機關吊扣職業聯結車駕照，致本件交
    通事件時無法出示駕駛執照，且前次酒駕吊扣駕照之行政處
    分，目前尚在法院調查中，伊並非無照駕駛；另遭舉發「一
    般道路轉彎未使用方向燈」之行為，提出錄影帶為證，可證
    明當時燈號有亮，且因單親家庭，有小孩需照顧，母親身體
    不好，希望能保有職業聯結車駕照等語。
三、按汽車駕駛人在轉彎或變換車道前，未使用方向燈或不注意
    來、往行人，或轉彎前未減速慢行者，處600 元以上1,800
    元以下罰鍰，道路交通管理處罰條例第48條第1 項第1 款定
    有明文。次按汽車煞車燈於踩下煞車踏板時，應為續亮，不
    得閃爍；汽車方向燈閃爍次數每分鐘在60次以上，120 次以
    下，道路交通安全規則附件7 車輛燈光與標誌檢驗規定（四
    ）3 、（六）4 ，亦分別定有明文。末按汽車駕駛人，駕駛
    汽車有違反道路交通安全規則、第33條之管制規則，因而肇
    事致人死亡者，吊銷其駕駛執照；汽車駕駛人，曾依本條例
    其他各條規定吊銷駕駛執照者，1 年內不得考領駕駛執照，
    道路交通管理處罰條例第61條第1 項第4 款、第67條第3 項
    亦有明文。
四、異議人於前開時、地，駕駛營業貨櫃曳引車，行至桃園縣楊
    梅鎮○○○路與新農街交岔路口，原欲右轉新農街，因逢紅
    燈而停等，竟疏未顯示右轉燈，嗣於綠燈起步時，車身略為
    左傾，且仍未顯示右轉燈，且未注意有後方有無來車，即以
    大角度迴旋右轉，致使後方由陳宜君騎乘，搭載張佩蓉，自
    桃園縣楊梅鎮○○○路直行之LDC-423 重型機車，因無法判
    斷其行車方向，見狀不及閃避，遂遭異議人之半聯結車拖架
    護欄擦撞而人車倒地，陳宜君、張佩蓉均遭半聯結車壓輾，
    經送醫不治而死亡之事實，此有臺灣高等法院99年度交上訴
    字第120 號判決可參，且異議人於刑事案件歷次審理時對於
    上開事實亦坦認不諱，則異議人駕駛營業貨櫃曳引車於上開
    時、地，停等紅燈時疏未顯示右轉燈，嗣於綠燈起步時，車
    身略為左傾，且仍未顯示右轉燈，且未注意後方有無來車，
    即以大角度迴旋右轉，因而肇事致人死亡之事實，洵堪認定
    。
五、又本院當庭勘驗異議人提供之監視錄影光碟，異議人駕駛之
    車號403-KL號營業貨櫃曳引車，行至桃園縣楊梅鎮○○○路
    與新農街之交岔路口，於停等紅燈時，該車右後方車燈確實
    有亮起，嗣交通號誌燈號轉換為綠燈時，該曳引車開始向前
    移動，該車右後方車燈熄滅，嗣於右轉新農街之際，方又亮
    起，因該車左後方之車燈遭後方車輛遮擋，故無從判斷是否
    曾亮過燈等情，可見該車燈應係停等紅燈時亮起，待車輛開
    動時即熄滅，應可認定為煞車燈，而非方向燈。況依前揭道
    路交通安全規則附件7 （四）、（六）規定，煞車燈燈號應
    為續亮，不得閃爍；方向燈為閃爍燈號，不得續亮，並閃爍
    次數每分鐘在60次以上，120 次以下，係用以區別煞車燈與
    方向燈，俾符合道路交通安全規則保障行車安全，避免車輛
    設備裝置未合於規定而影響其他行車用路人安危，本件異議
    人之車後燈亮起時為續亮，並非閃爍燈號，益見錄影畫面中
    該車亮起之車後燈為煞車燈，並非方向燈。再依異議人過失
    致死案件中，法院亦認定異議人於上開時地駕駛貨櫃曳引車
    右轉新農街時，確有未顯示右轉燈之過失，此有上開臺灣高
    等法院判決可參，足認異議人確有於一般道路轉彎未使用方
    向燈之違規行為，洵堪認定。異議人既違反道路交通管理處
    罰條例第48條第1 項第1 款、道路交通規則第91條第1 款規
    定，因而肇事致人死亡，原處分機關依道路交通管理處罰條
    例第48條第1 項第1 款、第61條第1 項第4 款規定，裁處異
    議人罰鍰新臺幣1,200 元，1 年內不得考領駕駛執照，核無
    違誤。異議人雖辯稱：該車燈是方向燈不是煞車燈云云，顯
    係事後脫免卸責之詞，難以憑採。
六、至異議人主張其先前吊扣駕駛執照之行政處分，尚未確定云
    云，惟被告之聯結車職業駕駛執照因於97年4 月14日於吊扣
    駕照期間駕駛自用小客車，經交通部公路總局新竹區監理所
    於97年4 月29日吊銷其各級車類之駕駛執照，有公路監理電
    子閘門證號查詢汽車駕駛人資料在卷可參，並經交通部公路
    總局新竹區監理所桃園監理站99年1 月13日竹監桃字第0992
    110045號函說明被告之汽車駕駛執照因酒後駕車違規於96年
    12月11日執行吊扣汽車駕照1 年，於吊扣期間97年4 月14日
    駕駛自用小客車，依法吊銷汽車駕駛執照，有臺灣高等法院
    99年交抗字第926 號裁定在卷可參，異議人於案發時係無照
    駕駛，亦可認定，則異議人既業經吊銷駕照仍駕駛聯結車，
    就無照駕駛部分是否應依道路交通管理處罰條例第21條之1
    裁罰，應由行政機關另行為之，不在原處分裁決範圍，併予
    敘明。
七、綜上，原處分機關以異議人有於一般道路轉彎未使用方向燈
    之違規情事，依道路交通管理處罰條例第48條第1 項第1 款
    裁處罰鍰1,200 元，固非無見，惟漏未依違反道路交通管理
    事件統一裁罰基準及處理細則記違規點數1 點，尚有未洽。
    本件異議雖無理由，惟原處分既有前述可議，即屬無法維持
    而應由本院予以撤銷，並另依道路交通管理處罰條例第48
    條第1 項第1 款、第61條第1 項第4 款、第67條第3 項規定
    及違反道路交通管理事件統一裁罰基準及處理細則第48條第
    1 項第1 款等規定，裁處汽車駕駛人在轉彎前，未使用方向
    燈，處罰鍰新臺幣1,200 元，並記違規點數壹點；又汽車駕
    駛人違反道路交通規則，因而肇事致人死亡，1 年內不得考
    領駕駛執照。
八、據上論斷，應依道路交通管理處罰條例第87條第2 項，道路
    交通事件處理辦法第19條，裁定如主文。
中    華    民    國    99    年    12    月    30    日
                  交通法庭      法  官  張瓊華
以上正本證明與原本無異。
如不服本裁定，應於送達後5 日內，向本院提出抗告狀。
                                書記官  陳孟君
中    華    民    國   100    年    1     月    4     日

司法院資訊處製作；財團法人民間司法改革基金會備份。
